---
title: "Análise de sobrevivência em R"
author: "Danilo de Paula Santos"
date: "15/05/2019"
output: html_document
---

Carregando o R e os pacotes
```{r setup, include=TRUE}
knitr::opts_chunk$set(echo = TRUE)

#install.packages("survminer")

library(haven)
library(survival)
library(ggplot2)
library(sjlabelled)
library(survminer)
library(rockchalk)

```


Carregando o Dataset do curso e formatando para as análises

```{r Banco}

# Upando o banco
HES <- read.csv("/Users/danilodpsantos/Desktop/simulated HF mort data for GMPH (1K) final.csv")

# Preparando as variáveis

HES$gender <- factor(HES$gender)

HES$ethnicgroup <- as_factor(HES$ethnicgroup)

HES$quintile <- as_factor(HES$quintile)

HES$copd <- as_factor(HES$copd)

HES$prior_dnas <- as_factor(HES$prior_dnas)

HES$cancer <- as_factor(HES$cancer)

HES$ihd <- as_factor(HES$ihd)

HES$valvular_disease <- as_factor(HES$valvular_disease)

HES$pvd <- as_factor(HES$pvd)

HES$stroke <- as_factor(HES$stroke)

HES$pneumonia <- as_factor(HES$pneumonia)

HES$renal_disease <- as_factor(HES$renal_disease)

HES$metastatic_cancer <- as_factor(HES$metastatic_cancer)

HES$mental_health <- as_factor(HES$mental_health)



```

Preparando a curva e plotando

```{r Kaplan-Meier, echo=TRUE}

# Modelo
KM_fit  <- survfit(Surv(fu_time, death) ~ 1, data = HES)

ggsurvplot(KM_fit)
```

Avaliando os S(t) para tempos específicos

``` {r Avaliação de S(t)}

# Função de sobrevivência

summary(KM_fit,
        times = c(1:7, 30, 60, 90*(1:10)))

```

Separando a curva de acordo com alguma característica dos participantes, nesse caso sexo.

``` {r KM sexo}

#Modelo estratificado por sexo
KM_s_fit <- survival::survfit(Surv(fu_time, death) ~ gender, 
                              data = HES)

ggsurvplot(KM_s_fit)

```

``` {r Teste curvas por sexo}
# Teste de diferença entre as curvas
survdiff(Surv(HES$fu_time, HES$death) ~ HES$gender, rho = 0)

```

##Exemplo 2 - Comparando curvas por idade

Dicotomizando a idade

``` {r Preparandoa a variável}

#Variável faixa de idade
HES$age_range <- ifelse(HES$age <65, "<65", "≥65")

HES$age_range <- as_factor(HES$age_range)

table(HES$age_range)
```
Preparando o modelo e plotando

``` {r Modelo idade}

# Modelo estratificado por faixa de idade
KM_age <- survfit(Surv(fu_time, death) ~ age_range,
                  data = HES)

ggsurvplot(KM_age)

```

Teste de hipótese do modelo H0 = duas curvas são "iguais"

``` {r Teste para idade}

# Teste de diferença entre as curvas de idade
survdiff(Surv(fu_time, death) ~ age_range,
         data = HES)

```


# Regressão de COX

Preparando o modelo

```{r Cox idade, echo=TRUE}
# Modelo 
cox_age <- coxph(Surv(fu_time, death) ~ age,
                 data = HES)

summary(cox_age)
```

```{r Cox etnia, echo=TRUE}

cox_etn <- coxph(Surv(fu_time, death) ~ ethnicgroup,
                 data = HES)

summary(cox_etn)
```



# Conhecendo os dados e rodando estatísticas descritivas da amostra para decisão das variáveis a entrar no modelo

``` {r descrição das variáveis}
# Estatísticas descritivas de cada variável
HES %>%
    summarize()
```

A partir dessa análise vemos que a variável prior_dnas tem uma distribuição desigual, isso é ruim para análise da influência do fator  nos devidos desfechos

Para que análise fique mais adequada podemos:

* Considerar como uma variável contínua e assumir relação linear com o desfecho - Escolha se a variável tiver muitos valores
* Categorizar para cada valor - 
* Categorizar combinando valores - ESCOLHA NESSE CASO -> ficamos com menos categorias, mas mais participantes em cada uma

```{r consultas perdidas}

# Transformando as consultas perdidas em fator com 4 categorias
levels(HES$prior_dnas)

HES$prior_dnas_2 <- rockchalk::combineLevels(HES$prior_dnas, levs = c(5, 6, 7, 8, 9,10), newLabel = "4+")

# Avaliando a tabela de frequências brutas

freq_c_bruta <- table(HES$prior_dnas_2)
freq_c_bruta

# Tabela de frequências relativas

freq_c_relativa <- round(100*prop.table(freq_c_bruta), digits = 1)
freq_c_relativa
```

Veja que agora a distribuição entre as categorias ficou um pouco mais uniforme, apesar de perdermos em "resolução"


## Agora vamos fazer o ajuste MULTIVARIÁVEL de Cox

```{r ajuste multivariável Cox}

cox_all <- coxph(Surv(fu_time, death) ~ age + gender + copd + prior_dnas_2 + ethnicgroup,
                 data = HES)

summary(cox_all)
```


##Testando outros preditores de mortalidade nessa amostra

Quintil de renda associada à cor:

```{r Cox mortalidade renda e cor, echo=TRUE}

# Modelo ajustado por renda e cor 
cox_income <- coxph(Surv(fu_time, death) ~ quintile + ethnicgroup,
                    data = HES)
summary(cox_income)
```
 Na análise acima a referência utilizada é a categoria 0 de renda. As conclusões ficam prejudicadas para tanto porque a categoria 0 apresenta apenas 4 participantes. exitem 3 abordagens para lidar com o problema da NÃO CONVERGÊNCIA:
 
# Lidando com a NÃO CONVERGÊNCIA

## Mudar a categoria de referência:
 
 Nesse caso vamos mudar a referência de quintil para a categoria de renda mais alta. Fazendo isso consideramos que o fator de risco seja a <strong> privação de renda

```{r referência é renda mais alta}
#Tabela de frequências
table(HES$quintile)

# Passando a refrência para a categoria 1(renda mais alta)
HES$quintile <- relevel(HES$quintile, 
                        ref = "1")
# Modelo 
cox_income_ref <- coxph(Surv(fu_time, death) ~ quintile + ethnicgroup,
                    data = HES)

summary(cox_income_ref)

```


## Juntando categorias de renda

Uma possibilidade é juntar as categorias de renda de forma que a agregação dos níveis de renda permitam um N suficiente par usar essa categoria como referência:

```{r juntando categorias de renda}
# carregando o pacote rockchalq


# Combinando os níveis mais baixos de renda
HES$quintile_2 <- combineLevels(HES$quintile, levs = c("0", "5"), newLabel = c("5") )

# Modelo corrigido
cox_income_2 <- coxph(Surv(fu_time, death) ~ quintile_2 + ethnicgroup,
                    data = HES)

summary(cox_income_2)

ggsurvplot(surv_fit(cox_income_2, data = HES))
```

## Excluir os participantes da categoria que tem participantes insuficientes

``` {r Ecluindo a categoria}

# Excluindo os dados do quintil 0

HES$quintile_3 <- ifelse(HES$quintile == 0, NA, HES$quintile)

# Preparando o modelo
cox_income_3 <- coxph(Surv(fu_time, death) ~ quintile_3 + ethnicgroup,
                    data = HES)

summary(cox_income_3)


```

## (Bônus) Excluir a devida variável do seu modelo

Em geral é a opção mais utilizada, mas vale a pena olharmos cada caso e ver se não é possível usar alguma das outras abordagens para corrigir este problema (sem grande prejuízo). Se não for possível, a saída é excluir a variável do modelo.

#Avaliação do pressuposto da proporcionalidade do Hazard

Um dos pressupostos do teste de diferença entre as curvas no modelo de Cox é de que o Hazard seja proporcional ao longo do tempo entre os grupos comparados. 
Para avaliação de proporcionalidade existem várias diferentes abordagens, todas envolvem avaliar os resíduos do modelo. 

Nesse teste a hipótese nula é de que as duas curvas são proporcionais, resíduo final = 0. Por isso não queremos rejeitar hipótese nula (p ≥ 0.05)

## Avaliação da linearidade dos Hazards
```{r Avaliação de resíduos lineares}

modelo_genero <- coxph(Surv(fu_time, death) ~ gender,
                data = HES)

resultados_modelo <- cox.zph(modelo_genero)

resultados_modelo

ggcoxzph(resultados_modelo)

```


## Kaplan-Meier

Podemos usar um artifício mais artesanal, olhando a curva de Kaplan-Meier e vendo se as linhas referentes aos diferentes grupos são paralelas ao longo do tempo:

``` {r KM por sexo}

km_sexo <- survfit(Surv(fu_time, death) ~ gender, data = HES) 

ggsurvplot(km_sexo)
```

## Avaliação da influência de cada ponto
```{r Avaliação de cada ponto}
ggcoxdiagnostics(modelo_genero,
                 type = "dfbeta",
                 linear.predictions = FALSE)

```


## Avaliação de deviance
``` {r Avaliação de deviance}

ggcoxdiagnostics(modelo_genero,
                 type = "deviance",
                 linear.predictions = FALSE)


```

## Avaliação de resíduos de Martingale

Testando se de fato a variável contínua tem uma relação linear com o desfecho

* Exemplo: Idade

Caso o pressuposto seja válido, os gráficos devem mostrar uma linha "reta"

```{r avaliaçãode Martingale}

ggcoxfunctional(Surv(fu_time, death) ~ age + log(age) + sqrt(age),
                data = HES)

```

Nesse caso a linha é reta, validando a afirmação da linearidade de idade com a morte na amostra

* Resíduos próximos do 1 representam indivíduos que morreram "cedo" 
* Resíduos com valores negativos grandes representam participantes que morreram após o esperado

# Avaliação da proporcionalidade em outra variável: DPOC


```{r Avaliação de resíduos lineares: DPOC}

modelo_copd <- coxph(Surv(fu_time, death) ~ copd,
                data = HES)

resultados_copd <- cox.zph(modelo_copd)

resultados_copd

ggcoxzph(resultados_copd)

```


# Caso a proporcionaliidade seja rejeitada: O que fazer?

Antes, o que significa isso?

* Basicamente significa que o hazard par um ou para os dois grupos varia ao longo do tempo, por exemplo:
  + Vamos considerar que o Hazard para __mortalidade__ no início do seguimento seja maior para os __homens__, mas que ao longo do __tempo__ ele vá diminuindo, até que __cruza__ com o hazard das __mulheres__ quando idosos

##Interação

Para lidar com uma situação deste tipo, podemos considerar uma interação entre os dois fatores que referimos anteriormente:  __sexo__ e __tempo (idade)__

Nesse caso é visível a falta do __coeficiente de interação __ no modelo. Portanto, para corrigir este problema podemos acrescentar este coeficiente. :) 

Testar se a inclusão do coeficiente de interação gera um resultado estatísticamente significativo é uma outra maneira de testar o __pressuposto da proporcionalidade__.

``` {r Interação na modelo de Cox}

modelo_interação <- coxph(Surv(fu_time, death)~ gender + tt(gender),
                          data = HES)

summary(modelo_interação)

```

Neste exemplo a interação não gerou resultados estatísticamente significativos com a consideração de interação entre sexo e tempo. Isso __indica que não houve violação__ do pressuposto de proporcionalidade do hazards


Além do teste estatístico vale a pena plotar o gráfico já que algumas violações dos pressupostos não são visíveis só com o valor-p

```{r Gráfico proporcionalidade com interação}
zph_interação <- cox.zph(modelo_interação)

ggcoxzph(zph_interação)

```

## Mas e se ainda assim houver violação do pressuposto de proporcionalidade?

Ainda não vale a pena se desesperar, pois podemos usar outras saídas como:

* Dividir a análise em dois períodos
  + Usar um modelo para o período em que os hazards são proporcionais e outro para quando eles dão forem
  
*  __Estratificar__ a análise pela variável que está gerando o problema 
  + Se for secxo, por exemplo, podemos fazerr um modelo para homens e outro para as mulheres
  + Essa opção tem a desvantegem de não permitir visualizar o efeito da variável usada para a estratificação no desfecho
  
# Mas qual o melhor método para definirmos as variáveis de ajuste?

 Os métododos vistos acima (forward selection e stepwise selection) são muito compexos para aplicarmos quando temos mais de uma variável de ajuste.
 Um outro método usado com frequência é o __backwards elimination__
 
## Backwards elimination

O Backwards elimination consiste em fazermos um modelo inicial ajustado para todas as variáveis de interesse e depois eliminarmos as que não tiveram uma relação estatisticamente significativa no modelo.

Passos 

1. colocar __todas__ as variáveis de interesse ou (todas as que você tem disponíveis)

2. rodar o modelo e __guardar os coeficientes__

3. Remover de uma vez todos os preditores que não tiveram resultados estatisticamente significativos __OU__  remover o fator com o maior valor p e rodar de novo

4. comparar os coeficientes do modelo ajustado com o modelo sem ajustes

### No que atentar quando fazendo uma __backwards removal__?

__Se os coeficientes não mudaram muito__ do modelo original, este será o modelo final.
O próximo passo seria testar os pressupostos de novo 

__Se os coeficientes mudarem muito__, temos que continuar nosso ajuste recolocando algumas variáveis que havíamos tirado.

* O que seria mudar muito? 
 + depende do estatístico que está realizando o teste. 
 

## Conhecimento a priori
 
 A melhor maneira de definirmos qual o ajuste que será realizado no modelo é considerar tanto o conhecimento a priori quanto as avaliações estatísticas.
 Para tanto existem alguns métodos como s DAGs

```{r modelo backwards}

modelo_backwards <- coxph(data = HES,
                          Surv(fu_time, death) ~ age
                                               + gender
                                               + ethnicgroup
                                               + ihd
                                               + valvular_disease
                                               + pvd
                                               + stroke
                                               + copd
                                               + pneumonia
                                               + hypertension
                                               + renal_disease
                                               + cancer
                                               + metastatic_cancer
                                               + mental_health)

resultado_backwards <- summary(modelo_backwards)

resultado_backwards
```


```{r modelo backwards ajustado}

modelo_backwards_ajustado <- coxph(data = HES,
                          Surv(fu_time, death) ~ age
                                               + gender
                                               + valvular_disease
                                               + pneumonia
                                               + metastatic_cancer)

resultado_backwards_ajustado <- summary(modelo_backwards_ajustado)

resultado_backwards_ajustado
```

```{r avaliação de proporcionalidade dos Hazards}

zph_backwards_ajustado <- cox.zph(modelo_backwards_ajustado)

zph_backwards_ajustado
ggcoxzph(zph_backwards_ajustado,
         )

```